臺灣新北地方法院民事判決
107年度重家財訴字第4號
原      告  朱克濟

訴訟代理人  陳金漢律師
被      告  朱素湘

訴訟代理人  馬在勤律師
複  代理人  袁啟恩律師
上列當事人間請求夫妻剩餘財產分配事件，本院於民國111年7月
6日言詞辯論終結，判決如下：
    主      文
一、被告應給付原告新臺幣壹仟肆佰肆拾肆萬柒仟壹佰捌拾肆元
    ，及其中新臺幣陸佰陸拾壹萬捌仟陸佰柒拾伍元自民國107
    年5月17日起至清償日止，其餘新臺幣柒佰捌拾貳萬捌仟伍
    佰零玖元自民國109年1月1日起，均至清償日止，按年息百
    分之五計算之利息。
二、原告其餘之訴駁回。
三、訴訟費用由被告負擔百分之七十四，餘由原告負擔。
四、本判決第一項，於原告以新臺幣肆佰捌拾壹萬伍仟捌佰元為
    被告供擔保後，得假執行。但被告如以新臺幣壹仟肆佰肆拾
    肆萬柒仟壹佰捌拾肆元為原告預供擔保，得免為假執行。
五、原告其餘假執行之聲請駁回。
    事實及理由
一、按訴狀送達後，原告不得將原訴變更或追加他訴，但擴張或
    減縮應受判決事項之聲明者，不在此限，民事訴訟法第255
    條第1項第3款定有明文，該規定為家事事件法第51條所準用
    。本件原告原聲明請求被告應給付原告新臺幣（下同）6,61
    8,675元，及自起訴狀繕本送達翌日起按年息5％計算之利息
    ，最後變更聲明為請求被告給付19,575,888元，及其中6,61
    8,675元自107年5月18日起至清償日止，其餘部分之利息自1
    09年1月1日起至清償日止，各按年息5％計算之利息（見卷二
    第359、378、541頁），核原告上開變更係擴張應受判決事
    項之聲明，應予准許。
二、原告主張：
  ㈠兩造於民國67年1月22日結婚，嗣原告於105年9月10日向本院
    訴請離婚，於107年1月3日經臺灣高等法院判准兩造離婚。
    兩造婚後並未約定夫妻財產制，應以法定財產制為夫妻財產
    制。原告整理兩造於基準日即105年9月10日之婚後財產如下
    ：
  ⒈原告財產：
  ⑴不動產部分：
　　①新北市○○區○○路0段00號6樓房屋及坐落土地，價值經鑑定
      為2,733,090元；
    ②新北市○○區○○路0段00號6樓之1房屋及坐落土地，價值經鑑
      定為2,758,694元；
　　③新北市○○區○○路0段000號11樓之1房屋及坐落土地，價值經
      鑑定為3,186,117元；
　　④新北市○○區○○路0段000號6樓之1房屋及坐落土地，價值經
      鑑定為3,142,310元；
　　⑤新北市○○區○○路0段000號6樓之2房屋及坐落土地，價值經
      鑑定為1,659,946元；
　　以上合計13,480,157元。
　⑵存款部分：　　
　　①郵局存款6,354元；
　　②合庫存款12,459元；
　　③彰化銀行存款90,325元；惟此帳戶用以經營火鍋店，不應
      計入原告婚後財產。
　　④第一銀行存款2,845,404元；
　　⑤第一銀行外幣存款：美金38,640.74元；
　　⑥第一銀行外幣存款：英鎊27,071.62元；
　　⑦第一銀行外幣存款：人民幣53,009.35元；
　　⑧第一銀行外幣存款：歐元19,627.64元；　　
    以上合計‭6,190,981‬元（不包含上開③）。
　⑶婚前財產：7,135,875元。　
　⑷故原告婚後剩餘財產數額為12,538,383元。【計算式：13,48
    0,157元＋6,190,981元－7,135,875元＋原告短計之美金100元×
    31.471＝12,538,383元。】
  ⒉被告財產:
  ⑴不動產部分：
　　①新北市○○區○○路000號房屋及坐落土地，價值經鑑定為15,2
      93,462元；
    ②新北市○○區○○路000○0號房屋及坐落土地，價值經鑑定為4,
      980,998元；
    ③新北市○○區○○路000○00號房屋及坐落土地，價值經鑑定為1
      3,086,464元，尚有貸款餘額1,952,985元；
    ④新北市○○區○○街000巷00弄0○0號房屋及坐落土地，價值經
      鑑定為7,527,989元，尚有貸款餘額5,088,000元；
    ⑤新北市○○區○○街000號9樓房屋及坐落土地，價值經鑑定為5
      ,781,278元，尚有貸款餘額3,318,232元；
　　以上合計36,310,974元（合計價值扣除各筆貸款）。
　⑵存款部分：　
    ①彰化銀行存款11,221元；
    ②土地銀行存款630,593元；
    ③板信商銀存款1,541元；
    ④遠東銀行外幣存款：美金420,278.45元，折合新臺幣為13,
      226,583元；
    ⑤彰化銀行外幣存款：人民幣32,345.54元，折合新臺幣為15
      1,862元；
    ⑥彰化銀行外幣存款：南非幣22,041.63元，折合新臺幣為47
      ,654元；
　　⑦彰化銀行外幣存款：澳幣9,263.47元，折合新臺幣為220,6
      55元；
　　以上合計：14,290,108元　
　⑶股票部分：　　
　　①元大台灣50（1,000股）69,400元；　
　　②揚智（4,000股）‭66,800‬元（嗣同意應扣除320元）；
　　③元大寶滬深（6,000股）96,060元；
　　④鴻海（2,024股）157,872元；　
　　⑤國泰金（16,061股）638,424元；
　　⑥康師傅（1,000股）16,750元；
　　⑦寶成（176股）7,840元；
　　⑧新纖（4,280股）36,251元；
　　以上合計1,089,077元　
　⑷故被告婚後剩餘財產數額為51,690,129元。【計算式：36,31
    0,974元＋14,290,108元＋1,089,077元＝51,690,129元】
  ⒊原告於基準日婚後財產為12,538,383元，被告為51,690,129
    元，依民法第1030條之1第1項之規定，請求被告給付19,575
    ,888元【計算式：（51,690,129元－12,538,383元）÷2＝19,5
    75,888元】。
　㈡關於桃園市○○區○○○○街00號6樓房地部分：
　⒈桃園市○○區○○○○街00號6樓房地（下稱龜山區房地）原為訴外
    人龔玉林所有，龔玉林為原告父親軍中同袍，終身未婚，與
    原告一家人相交甚篤，尤其與原告胞兄朱紅阽最為交好，自
    幼便將朱紅阽收其義子，後於93年間龔玉林年老病重時，本
    欲將龜山區房地贈與給朱紅阽，惟因朱紅阽尚積欠銀行卡債
    等問題而無法過戶到朱紅阽名下，龔玉林與朱紅阽商議後便
    將龜山區房地借名登記於原告名下，龜山區房地十幾年來均
    係由朱紅阽出租、管理及使用收益，此為被告所知悉之事實
    ，並經朱紅阽具結做證屬實。聲明書係原告代理人擔心法院
    通知無法送達朱紅阽，遂請朱紅阽書寫，然因朱紅阽年邁不
    知該如何繕寫，原告代理人乃依照朱紅阽陳述內容請助理繕
    打，再由朱紅阽逐一確認簽名，亦請原告轉達朱紅阽，倘朱
    紅阽親自作證即不必再呈聲明書，惟觀諸聲明書內容與朱紅
    阽到庭作證時所述大致吻合。
　⒉再由財團法人金融聯合徵信中心所提供證人朱紅阽之授信資
    料明細，可知朱紅阽共申請永豐、玉山、花旗、匯豐、新光
    、聯邦、台新、遠東、渣打、澳盛、中信銀、凱基、慶豐及
    美國運通等多達14間銀行之信用卡，惟自92年起積欠卡債、
    信用不良而陸續遭強制停用，尚未債權轉讓的銀行卡債有8
    間9筆，金額合計1,724,356元，另有10間銀行將債權轉讓給
    資產管理公司，依一般通念債權金額太小並無移轉催討價值
    ，可推知轉讓之債務應遠超過未轉讓之債務。另因朱紅阽年
    事已高，長期與配偶關係不睦，各自生活，且膝下無子女，
    每月依靠老人年金生活，經濟相當困頓，遂於110年9月間將
    龜山區房地以180萬元出售，扣除相關稅金、仲介費及代書
    費等，淨得價金1,723,937元，因朱紅阽積欠銀行大量卡債
    ，款項匯入帳戶勢必將遭銀行查封，因而將該筆款項寄存於
    原告第一銀行帳戶中，再由原告按月給予朱紅阽5千或1萬元
    不等，有時拿現金，有時原告匯款至朱紅阽郵局帳戶，再由
    朱紅阽立刻提領。綜上，龜山區房地原係龔玉林欲贈與給朱
    紅阽，因朱紅阽債台高築，為免遭債權人查封拍賣遂借名登
    記在原告名下，非原告所有，不應計入婚後財產。
　㈢關於原告彰化銀行存款90,325元部分：兩造自94年起於臺北
    市成都路合夥經營曾得火鍋店，由原告採買，被告管帳。10
    8年以前原告彰化銀行帳戶均由被告管理並用做曾得火鍋店
    開支，舉凡員工勞健保、水電瓦斯費等雜支費用均由該帳戶
    自動扣繳，該帳戶為兩造合夥火鍋店使用之帳戶，該帳戶內
    90,325元為兩造所共有，不應計入原告婚後財產。
　㈣關於原告婚前財產7,135,875元部分：兩造於67年1月22日結
    婚，被告婚前要求原告需先有房子才同意結婚，原告因此於
    67年1月10日購買新北市○○區○○路00巷00號2樓房屋（下稱永
    和區房地），係原告之婚前財產，嗣於99年間原告將永和區
    房地出售，扣除費用淨得價金7,135,875元，原告後續將該
    筆款項中部份資金轉為外幣定存，部分資金用以購買原告名
    下新北市三芝區房地，此為被告所知悉。此部分金額為原告
    出售婚前房屋所得，非兩造婚姻關係中所取得之財產，應予
    扣除，不應列入原告婚後財產。原告出售婚前永和區房地所
    得價金7,135,875元匯入原告銀行帳戶，雖與原告帳戶內存
    款混合，然混合後原告將部分資金移轉為美金定存及購買新
    北市三芝區房地，總價值遠大於原帳戶內原有存款，即原告
    出售婚前房屋所得之價金7,135,875元始終存在原告總財產
    中，乃整筆、具體而始終確定存在之金額，並不因匯進原告
    銀行帳戶混合其他存款而消滅，原告自得主張將該筆金額扣
    除。
　㈤關於被告主張土地銀行帳戶應扣除款項部分：被告主張其土
    地銀行帳戶內有鹿島工程技術顧問股份有限公司（下稱鹿島
    公司）及瑋祥公司匯入合計519,175元之託收暫時保管款項
    應扣除云云，縱使其客戶匯款為真，然被告是否確為客戶保
    管繳款款項？是否為被告之債務？抑或為酬勞？是否已從其
    他帳戶支出？被告均未就相關事項舉證。倘如被告先前主張
    ，金錢係替代物，進入帳戶後即生混同效力，無法分辨哪些
    款項為債務，從而該帳戶內款項應屬婚後財產，被告主張應
    扣除債務部分，於法無據。
　㈥關於被告主張應扣除平倉損益美金124,484.36元部分：被告
    遠東銀行帳戶顯示美金存款既為美金420,278.45元，自應以
    該金額計算，遠東銀行回覆時未將未平倉之美金124,484.36
    元列為被告債務，被告對帳單所載「浮動損益」僅為未平倉
    前損益，屬依市價評估，未實現損失，在平倉前僅為浮動不
    確定狀態，非屬被告債務，當無扣除之理等語。
　㈦並聲明：①被告應給付原告19,575,888元，及其中6,618,675
    元自107年5月18日起至清償日止，其餘部分之利息自109年1
    月1日起至清償日止，各按年息5％計算之利息。②前項請求請
    准供擔保宣告假執行。
三、被告答辯：
　㈠原告於105年9月10日提起離婚訴訟，兩造於基準日105年9月1
    0日之婚後財產如下：　
  ⒈原告財產：
  ⑴不動產部分：原告於基準日時名下有6筆不動產（含龜山區房
    地），價值經鑑定合計為16,029,897元。
　⑵存款部分：　　
　　①郵局存款6,354元；
　　②合庫存款12,459元；
　　③彰化銀行存款90,325元；
　　④第一銀行存款2,845,404元；
　　⑤第一銀行外幣存款：美金38,640.74元，（匯率31.471）折
      合新臺幣為1,216,063元；
　　⑥第一銀行外幣存款：英鎊27,071.62元，（匯率42.76）折
      合新臺幣為1,157,582元；
　　⑦第一銀行外幣存款：人民幣53,009.35元，（匯率4.695）
      折合新臺幣為248,879元；
　　⑧第一銀行外幣存款：歐元19,627.64元，（匯率35.88）折
      合新臺幣為704,240元；　　
    以上合計‭6,284,453‬元。
　⑶故原告婚後剩餘財產數額為22,314,350元。【計算式：16,02
    9,897元＋6,284,453元＝22,314,350元。】　　　　
 ⒉被告財產部分：就原告主張於基準日被告名下5筆不動產價值
    合計為36,310,974元無意見；就被告名下7筆存款、數額合
    計14,290,108元無意見，惟尚須扣除491,866元、27,309元
    、79,459元及美金124,484.36（依匯率31.471計算，折合新
    臺幣3,917,647元）（詳後述），扣除後，被告於基準日時
    存款數額應為‭9,853,286‬元；就被告名下8筆股票價值為1,
    089,077元無意見。綜上，被告於基準日時之婚後財產合計
    為47,253,337元。
　⒊綜上所述，原告於基準日婚後財產為22,314,350元，被告於
    基準日婚後財產為47,254,337元，差額為24,938,987元，故
    原告得請求之剩餘財產數額為12,469,494元，原告逾此數額
    之請求應予駁回。又原告依民法第1030條之1第1項之主張，
    有該條第2項顯失公平的情形，請列為爭點。　
　㈡關於龜山區房地部分：原告主張龜山區房地係朱紅阽借名登
    記於其名下一節，被告否認，朱紅阽雖表示有債務卻不願具
    體說明，所提證明書亦非其所寫，而是由原告律師繕打後交
    由其簽名，再者，朱紅阽為原告親兄弟，其證詞偏頗不可採
    。且朱紅阽對龜山區房地於110年10月間出售一事全然未知
    ，作證時未曾提及，且所得價金全數留存於原告帳戶內，顯
    與實務上借名登記情事不同，足證龜山區房地屬原告所有，
    並非朱紅阽借名登記，自應列入原告婚後財產計算。
　㈢關於原告彰化銀行存款90,325元部分：原告主張其名下彰化
    銀行存款90,325元為火鍋店帳戶，不應列入其婚後財產云云
    ，被告鄭重否認，原告應就其主張有利於己之部分提出相關
    證據，否則應認其主張內容不存在。
　㈣關於原告主張婚前財產7,135,875元部分：原告主張於基準日
    其名下財產有7,135,875元係出售婚前財產所得再行購買而
    應扣除云云，惟金錢係替代物，原告出售永和區房地所得7,
    135,875元，進入原告第一銀行帳戶內即與帳戶內金錢發生
    混同效果，無從辨識哪些款項屬婚前財產，依民法第1017條
    第1項規定，推定為婚後財產，從而原告以該帳戶內款項購
    買房地或轉為美金定存，均視為原告婚後財產，故原告主張
    應將7,135,875元扣除實與法無據。
　㈤被告土地銀行帳戶應扣除491,866元、27,309元、79,459元：
    被告除經營火鍋店外，尚有經營鼎聯記帳士事務所，該事務
    所每兩個月會連同申報營業稅時之稅金和相關費用向客戶一
    起收款，被告會將收取之款項連同為客戶代繳之稅金放於自
    身名下之土地銀行帳戶，於105年9月間被告即為客戶鹿島公
    司、瑋祥公司及井上電器公司保管款項並負有代為繳納與稅
    捐機關之義務，分別為491,866元、27,309元、79,459元，
    合計598,634元，自不得認為被告之婚後財產，應予扣除。
　㈥被告名下遠東銀行美金帳戶應扣除平倉損益美金124,484.36
    元：被告曾使用遠東銀行美金帳戶進行外匯投資，用以存放
    外匯保證金，供被告進行外幣買賣投資。平倉損益係因被告
    105年9月10日合計有美金551,360元之交易，當天交易共損
    失124,484.36美元，因此當天帳戶雖有活存美金16,025.25
    元、定存美金417,064.74元，然因被告負有平倉損益債務美
    金124,484.36元，故被告於基準日時帳戶內實際可使用數額
    僅餘美金281,028.73元【計算式：16,025.25美元（活存數
    額）＋417,064.74美元（定存數額）－124,484.36美元（平倉
    損益即浮動損益）－27,568美元（最低保證金數額）－8.9美
    元（換匯損益）＝281,028.73美元】，實際扣除日應為105年
    9月10日當日。因被告於105年9月10日須交付買賣損失美金1
    24,484.36元（俗稱之平倉損益），係被告之債務，應將之
    扣除。證物4日期為105年9月12日，係因基準日105年9月10
    日為週六，外匯保證金涉及境外交易，故證物4對帳單實係1
    05年9月10日結算之內容。計算婚後財產數額須扣除基準日
    之債務，由對帳單可見基準日被告負有美金124,484.36元之
    債務，應予扣除等語。
　㈦並聲明：原告之訴駁回。
四、本院之判斷：　　　　
  ㈠按法定財產制關係消滅時，夫或妻現存之婚後財產，扣除婚
    姻關係存續所負債務後，如有剩餘，其雙方剩餘財產之差額
    ，應平均分配。但下列財產不在此限：一、因繼承或其他無
    償取得之財產。二、慰撫金。夫妻現存之婚後財產，其價值
    計算以法定財產制關係消滅時為準。但夫妻因判決而離婚者
    ，以起訴時為準，民法第1030條之1第1項、第1030條之4分
    別定有明文。查兩造於67年1月22日結婚，嗣原告於105年9
    月10日對被告提起離婚訴訟，經臺灣高等法院於107年1月3
    日以106年度家上字第266號判准兩造離婚等情，有兩造戶籍
    資料查詢單、臺灣高等法院106年度家上字第266號判決及民
    事起訴狀在卷為憑，堪以認定。本件兩造結婚時未約定夫妻
    財產制，應適用法定財產制，兩造經法院裁判離婚，依上開
    規定，應以該離婚事件起訴時即105年9月10日為剩餘財產分
    配基準日。
  ㈡原告於基準日之剩餘財產項目數額：
  ⒈依兩造分別陳報及卷內函查、鑑定資料，原告於基準日105年
    9月10日有下列現存之財產項目、數額：
  　⑴不動產部分：
　　①新北市○○區○○路0段00號6樓房屋及坐落土地，價值經鑑定
      為2,733,090元；
    ②新北市○○區○○路0段00號6樓之1房屋及坐落土地，價值經鑑
      定為2,758,694元；
　　③新北市○○區○○路0段000號11樓之1房屋及坐落土地，價值經
      鑑定為3,186,117元；
　　④新北市○○區○○路0段000號6樓之1房屋及坐落土地，價值經
      鑑定為3,142,310元；
　　⑤新北市○○區○○路0段000號6樓之2房屋及坐落土地，價值經
      鑑定為1,659,946元；
　　⑥桃園市○○區○○○○街00號5樓房屋及坐落土地（即龜山區房地
      ），價值經鑑定為2,549,740元。
　　（以上各筆不動產合計金額為16,029,897元）
　　⑵存款部分：　　
　　①郵局存款6,354元；
　　②合庫存款12,459元；
　　③彰化銀行存款90,325元；
　　④第一銀行存款2,845,404元；
　　⑤第一銀行外幣存款：美金38,640.74元（以匯率31.471計算
      ，折合新臺幣1,216,063元）；
　　⑥第一銀行外幣存款：英鎊27,071.62元（以匯率42.76計算
      ，折合新臺幣1,157,582元）；
　　⑦第一銀行外幣存款：人民幣53,009.35元（以匯率4.695計
      算，折合新臺幣248,879元）；
　　⑧第一銀行外幣存款：歐元19,627.64元（以匯率35.88計算
      ，折合新臺幣704,240元）；　　
    （以上各筆存款合計金額6,281,306元）
　⒉就原告上開財產項目、數額，被告並無意見，而原告除爭執
    上開不動產⑥即龜山區房地為他人借名登記而非其財產、上
    開存款③即彰化銀行存款為兩造經營火鍋店所用不應列入，
    及是否應扣除婚前財產7,135,875元部分有爭執外，對於其
    餘項目數額應列入分配則無意見（見卷二第378、151、85、
    87、265頁）。
　⒊原告名下龜山區房地應列入分配：
    ⑴按主張有借名委任關係存在事實之一方，於他方否認下，
      須就此項利己事實證明至使法院就其存在達到確信之程度
      ，始可謂已盡其依民事訴訟法第277條前段規定之舉證行
      為責任。若其先不能舉證，則他方就其抗辯事實即令不能
      舉證，或其所舉證據尚有疵累，亦應駁回主張借名登記關
      係存在者之請求（最高法院103年度台上字第1637號、110
      年度台上字第3358號判決意旨參照）。
    ⑵原告主張龜山區房地係訴外人龔玉林贈與原告之兄朱紅阽
      ，因朱紅阽負債而借名登記於原告名下，多年來均由朱紅
      阽管理使用收益，實非原告之財產，不應列入剩餘財產分
      配等節，為被告所否認，應由原告對此名實不符之情事負
      舉證責任。證人朱紅阽於110年12月1日到庭具結證稱：龔
      玉林和我父親在大陸一起工作，我父親是長官，龔玉林是
      部屬，龜山區房地是龔玉林的，其生前轉到我這邊來交付
      我幫他保管。後來會在原告名下，是因為卡債關係，我名
      下不能有財產。該房屋平時都是我在使用、管理、出租，
      是借名登記在原告名下，被告及其兒女都知道。我平常住
      苗栗，龜山區房地我是出租後作生活費用，每月租金5千
      元，房客是匯款到我名下郵局帳戶，我名下有零碎財產但
      不能有大筆財產。該房屋龔玉林先前是自住，何時登記到
      原告名下我不記得了，龔玉林生前先把資料給我，我說不
      能辦，所以將資料交給原告處理，該房屋從龔玉林名下過
      戶到原告名下，過戶後大約1年半，龔玉林過世，他居住
      到死亡為止。（問：依謄本顯示，該建物是93年3月12日
      以買賣為原因登記到原告名下，理由為何？）不了解。今
      日所提證明書為原告律師給我文件，我簽完名再給律師等
      語，並提出證明書1紙附卷（見卷二第347至355頁）。
    ⑶證人朱紅阽雖為上開證述，且其積欠銀行債務一情，有聯
      合徵信中心函文及所附資料在卷為憑（見卷二第399至474
      頁），惟經本院調取龜山區房地異動索引資料，查該房地
      於93年5月20日以買賣為原因，自龔玉林名下移轉登記予
      原告，嗣於110年10月14日再以買賣為原因，自原告名下
      移轉登記至訴外人程○○名下，此有桃園市龜山區地政事務
      所111年2月25日函文及所附資料可參（見卷二第475至521
      頁），原告主張龜山區房地係龔玉林贈與證人，其僅受借
      名登記一節，除與原告93年間取得房地之名目不符外，參
      以證人到庭作證時，龜山區房地實已由原告再以買賣為原
      因移轉登記予訴外人，證人對此全然未提，仍表示對該房
      地平時之使用係出租並每月收取租金云云，對龜山區房地
      已出售他人一事是否知悉，顯有可疑，經本院請原告提出
      出售龜山區房地收取價金情形，依原告所提資料，售屋淨
      得價金1,723,928元於110年10月15日匯入原告帳戶，現仍
      在原告帳戶內，此有原告所提存摺明細、不動產買賣資料
      附卷可佐（見卷二第549至553、565至581頁），原告雖主
      張因證人積欠債務，價金仍存原告帳戶內，原告再每月給
      付5千或1萬元生活費給證人云云，並提出其於110年10月1
      2日、111年5月5日、111年6月2日分別匯款5千元、5千元
      、1萬元予證人之單據、證人所立聲明書附卷（見卷二第5
      55、557頁），惟由證人對龜山區房地出售疑似不知情且
      售屋價金長期留存原告帳戶內，僅偶爾拿取與價金不相當
      之數額，難認符合常情，證人是否確為不動產實際所有權
      人，顯有可疑，又證人與原告為兄弟，尚難排其證詞除偏
      袒原告之情事，斟酌卷內資料，難認原告就其非龜山區房
      地實際所有權人一節已為充分證明，故其此部分主張自非
      可採，是龜山區房地價值2,549,740元應列入原告婚後財
      產中計算。
　⒋原告名下彰化銀行存款不列入分配：
　　原告主張其名下彰化銀行存款（卷一第433、435頁），為兩
    造共同經營曾得火鍋店所用，於108年以前由被告保管作為
    火鍋店扣款使用，帳戶中款項為兩造所共有，不應列入分配
    等語，並提出該火鍋店之商業登記抄本、彰化銀行存摺明細
    在卷（見卷二第293至303頁），雖為被告所否認，惟觀諸兩
    造前於105年3月22日本院104年度婚字第184號離婚等事件成
    立之和解筆錄，約明兩造經營該火鍋店之分工，及火鍋店營
    收結算後應存入原告名下之彰化銀行帳戶，扣除營運費用、
    保留公積金後，其餘盈餘由兩造平分等內容（見卷二第329
    、330頁），足見該帳戶內款項實係兩造所共有，本得於日
    後結算時平分予兩造，如列入原告財產中分配，於未來結算
    時又需再扣除被告已分受部分，且與該帳戶款項屬兩造共有
    之實際狀況不符，故原告主張該帳戶內款項為兩造共有，不
    應列入剩餘財產分配等語，應堪採信。
  ⒌原告主張扣除婚前財產部分，不應准許：
    按夫或妻之財產分為婚前財產與婚後財產，由夫妻各自所有
    。不能證明為婚前或婚後財產者，推定為婚後財產，民法第
    1017條第1項前段定有明文。原告雖主張其出售婚前房屋所
    得7,135,875元，嗣該款項部分轉為外幣定存、部分用以購
    買新北市房屋，始終存在於原告總財產中，應予扣除等節，
    並提出其第一銀行帳戶於99年1月12日入帳7,135,875元之紀
    錄可參（見卷二第157至161頁），惟上開帳戶明細僅有99、
    100年間，距離基準日仍有多年，顯無從認定該婚前房屋出
    售款項後續流向為何，及是否自該期時起至基準日為止均存
    在，經本院詢問原告亦表示此部分並無證據可佐（見卷二第
    334頁），於被告否認下，原告未能證明其婚前財產7,135,8
    75元至基準日仍存在，即無從認定其基準日現存財產中有7,
    135,875元為婚前財產，依民法第1017條第1項前段規定，推
    定為婚後財產，故原告主張應扣除該金額，自屬無據。  
  ⒍綜上，原告於基準日之婚後積極財產，包括上開①至⑥之不動
    產，合計金額16,029,897元，及上開除第③筆彰化銀行（90,
    325元）以外之存款，合計金額為6,190,981元（計算式：6,
    281,306元－90,325元＝6,190,981元），以上原告積極財產共
    計22,220,878元（計算式：16,029,897元＋6,190,981元＝22,
    220,878元），原告於基準日並無消極財產，故其剩餘財產
    數額即為22,220,878元。
  ㈢被告於基準日之剩餘財產項目數額：　　　
　⒈依兩造分別陳報及卷內函查、鑑定資料，被告於基準日105年
    9月10日有下列現存之財產項目、數額：
　㊀積極財產：
    ⑴不動產部分：
　　①新北市○○區○○路000號房屋及坐落土地，價值經鑑定為15,2
      93,462元；
    ②新北市○○區○○路000○0號房屋及坐落土地，價值經鑑定為4,
      980,998元；
    ③新北市○○區○○路000○00號房屋及坐落土地，價值經鑑定為1
      3,086,464元；
    ④新北市○○區○○街000巷00弄0○0號房屋及坐落土地，價值經
      鑑定為7,527,989元；
    ⑤新北市○○區○○街000號9樓房屋及坐落土地，價值經鑑定為5
      ,781,278元；
　　  以上不動產合計46,670,191元。
　  ⑵存款部分：　
    ①彰化銀行存款11,221元；
    ②土地銀行存款630,593元；
    ③板信商銀存款1,541元；
    ④遠東銀行外幣存款：美金420,278.45元（以匯率31.471計
      算，折合新臺幣為13,226,583元）；
    ⑤彰化銀行外幣存款：人民幣32,345.54元（以匯率4.695計
      算，折合新臺幣為151,862元）；
    ⑥彰化銀行外幣存款：南非幣22,041.63元（以匯率2.162計
      算，折合新臺幣為47,654元）；
　　⑦彰化銀行外幣存款：澳幣9,263.47元（以匯率23.82計算，
      折合新臺幣為220,655元）；
　　  以上存款合計14,290,109元（本院卷第378頁誤載總合為 
       14,290,108元，應以正確者為準）。　
　  ⑶股票部分：　　
　　①元大台灣50（1,000股）69,400元；　
　　②揚智（4,000股）‭66,480元；
　　③元大寶滬深（6,000股）96,060元；
　　④鴻海（2,024股）157,872元；　
　　⑤國泰金（16,061股）638,424元；
　　⑥康師傅（1,000股）16,750元；
　　⑦寶成（176股）7,840元；
　　⑧新纖（4,280股）36,251元；
　  以上股票合計1,089,077元。　
  ㊁消極財產：
    ①上開第③筆不動產，尚有貸款餘額1,952,985元；
    ②上開第④筆不動產，尚有貸款餘額5,088,000元；
    ③上開第⑤筆不動產，尚有貸款餘額3,318,232元；
    以上貸款合計數額10,359,217元。
  ⒉就被告上開財產項目、數額，原告並無意見，而被告除爭執
    上開②土地銀行存款中應扣除491,866元、27,309元、79,459
    元，及上開存款④遠東銀行外幣存款應扣除平倉損益美金124
    ,484.36元，以及有無民法第1030條之1第2項顯失公平情形
    外，對於其餘項目數額應列入分配則無意見（見卷二第378
    、149、259、265、287頁）。
  ⒊被告土地銀行存款應扣除款項574,915元：
    被告主張其有經營鼎聯記帳士事務所，被告名下土地銀行存
    款中之491,866元、27,309元、79,459元分別係代客戶鹿島
    公司、瑋祥公司（依所提單據應為暐祥工程行）、井上電器
    公司託收暫時保管而負有代為繳納義務，不能認係被告婚後
    財產等語，並提出土地銀行存摺明細、上開公司請款單、國
    稅局營業稅繳款書等資料附卷為憑（見卷二第95、311至323
    頁），原告對被告所經營記帳士事務所表示無意見（見卷二
    第377頁），惟主張被告未能證明代客戶保管、支出等節。
    由被告所提各公司請款單，對照被告上開帳戶於105年9月8
    至10日各有相同之入帳金額，應可認被告有於基準日前向鹿
    島公司、暐祥工程行、井上電器公司收款491,866元、27,30
    9元、70,643元之事實，再由被告所提稅款繳款書，可知於
    基準日後之105年9月19日、29日有繳納鹿島公司稅款137,41
    1元、336,455元，於105年9月19日繳納暐祥工程行稅款21,5
    90元，於105年9月29日繳納井上電器公司稅款79,459元等情
    ，上開數額與各該請款單所載稅額相符，被告雖未提供其土
    地銀行帳戶後續明細以證明確由該帳戶繳納上開款項，惟參
    酌被告所提請款單上載明預估稅費數額、代扣稅款等內容，
    與其帳務費用有別，可認被告主張其收取整筆費用後代為繳
    付稅款之事實應非虛妄，故被告先收取後而於基準日後陸續
    繳納各公司稅款137,411元、336,455元、21,590元、79,459
    元，以上共計574,915元，應係被告為經營上開事務所收取
    ，日後負有代為繳納義務之款項，於基準日雖在被告帳戶內
    ，仍非被告所有而應予扣除。至於逾此數額之其他款項，無
    從認定被告收取後負有代繳義務，自不應准許。
　⒋被告主張遠東銀行外幣存款扣除平倉損失部分，不應准許：
    被告雖主張其遠東銀行外幣定存應扣除「浮動損益」美金12
    4,484.36元之債務，並提出保證金帳戶對帳單可參（見卷二
    第97頁），惟為原告所否認，經本院函詢遠東銀行上開事項
    ，遠東銀行於111年3月8日函覆略以：依保證金帳戶對帳單
    所載資訊，被告可提取保證金為美金281,028.73元，非屬負
    債。對帳單所載浮動損益為其未平倉部位，依市價評估之損
    益，被告外匯保證金帳務明細之浮動損益為美金-124,484.3
    6元（損失），為其帳戶內之未平倉部位依當時市價評估之
    減損金額，屬未實現損失。因基準日為週六，該行依次一營
    業日105年9月12日之保證金帳戶對帳單所載資訊，被告於該
    日無平倉損益債務等內容，有遠東銀行函文及所附資料可參
    （見卷二第523至527頁），均無從認定被告於基準日負有債
    務美金124,484.36元，是被告主張應自其帳戶中扣除該金額
    一節，自非可採。
  ⒌綜上，被告於基準日之婚後積極財產，包括上開五筆之不動
    產合計金額46,670,191元，及上開七筆存款，其中②土地銀
    行存款應扣除代收稅款574,915元，故被告於基準日存款合
    計為13,715,194元（計算式：14,290,109元－574,915元＝13,
    715,194元），及八筆股票合計金額1,089,077元，以上被告
    之積極財產共計61,474,462元（計算式：46,670,191元＋13,
    715,194元＋1,089,077元＝61,474,462元），而被告有消極財
    產三筆共計10,359,217元，是被告於基準日之剩餘財產為51
    ,115,245元（計算式：61,474,462元－10,359,217元＝51,115
    ,245元）。
  ㈣按民法第1030條之1第2項規定，依同條第1項平均分配剩餘財
    產顯失公平者，法院得調整或免除其分配額。被告雖於本院
    整理兩造不爭執事項時，辯稱有民法第1030條之1第2項顯失
    公平情形，請求列為爭點等節（卷二第378頁），惟並未就
    本件剩餘財產平均分配有何顯失公平之處，為任何主張或舉
    證，其泛謂應適用上開規定，自屬無據。
  ㈤按夫妻剩餘財產之分配以平均分配為原則，原告主張分配比
    例為兩造婚後剩餘財產差額之半數，可認有理。依上計算，
    於基準日原告婚後剩餘財產為22,220,878元，被告婚後剩餘
    財產為51,115,245元，兩造剩餘財產差額為28,894,367元，
    予以平均分配後，原告得向被告請求之金額為14,447,184元
    。
  ㈥綜上所述，原告依民法第1030條之1之規定，請求被告給付14
    ,447,184元，及其中6,618,675元自107年5月18日起，其餘7
    ,828,509元自109年1月1日起（見卷二第541頁），至清償日
    止，均按年息5％計算之利息部分，為有理由，應予准許。原
    告請求逾此範圍，為無理由，應予駁回。又原告陳明願供擔
    保請准宣告假執行，關於原告勝訴部分，於法並無不合，爰
    酌定相當之擔保金額准許之，並宣告被告得預供擔保免為假
    執行。至於原告敗訴部分，其假執行聲請亦失依據，應併予
    駁回。　
五、本件事證已臻明確，兩造其餘主張陳述及所提證據，經審酌
    後於本件裁判結果無影響，爰不逐一論述，附此敘明。
六、訴訟費用負擔之依據：家事事件法第51條、民事訴訟法第78
    條。
中　　華　　民　　國　　111 　年　　8 　　月　　11　　日
                  家事第一庭  法  官  李美燕
以上正本係照原本作成。
如對本判決上訴，須於判決送達後20日內向本院提出上訴狀。如
委任律師提起上訴者，應一併繳納上訴審裁判費。
中　　華　　民　　國　　111 　年　　8 　　月　　11　　日
                              書記官  廖婉凌